【裁判字號】    99,抗,669
【裁判日期】    990618
【裁判案由】    詐欺
【裁判全文】
臺灣高等法院刑事裁定                   99年度抗字第669號
抗  告  人  臺灣板橋地方法院檢察署檢察官
被      告  甲○○
            乙○○
上列抗告人因被告詐欺案件，不服臺灣板橋地方法院中華民國99
年4月7日裁定（99年度易字第422號），提起抗告，本院裁定如
下：
    主  文
原裁定關於乙○○部分撤銷，發回臺灣板橋地方法院。
其餘抗告駁回。
    理  由
一、聲請簡易判決意旨略以：被告甲○○於民國96年5月間某日
    ，在桃園市中壢市○○○路，將門號0000000000號行動電話
    SIM卡交付予綽號「興鵬」之成年男子；又被告乙○○於97
    年10月30日，在台北縣三重市○○○路遠傳電信門市前，將
    其身分證等證件交付予綽號「阿猴」之成年男子，致自稱「
    經理」、「王檢察官」、「黃檢察官」及游仁傑、陳泓丞等
    人所組成之詐騙集團使用之犯罪事實，認為被告2人涉犯幫
    助詐欺取財罪嫌。
二、原裁定以：原偵查檢察官提出本案之證據方法，僅能證明被
    告甲○○曾將上開行動電話門號SI M卡交付予「興鵬」、被
    告乙○○曾將身分證等證件交付予「阿猴」等成年男子，然
    依全卷現有事證均無從證明被告甲○○提供之0000000000號
    門號、被告乙○○提供身分證再由「阿猴」申請之00000000
    00號門號，曾供詐騙集團詐騙被害人，或集團成員間相互聯
    繫之用，且依聲請書所述內容亦無從知悉該等門號與本件詐
    欺犯罪間之關聯性。是本案並無檢察官所指出之證明方法足
    以認定被告2人有成立幫助詐欺之罪嫌，經於第一次審判期
    日前裁定通知檢察官應於20日內補正，該裁定並已於99年3
    月3日送達於檢察官，有送達證書在卷可稽，惟檢察官逾期
    並未補正，揆諸前開法條規定，自得以裁定駁回其起訴。
三、按檢察官就被告犯罪事實，應負舉證責任，並指出證明之方
    法。法院於第一次審判期日前，認為檢察官指出之證明方法
    顯不足認定被告有成立犯罪之可能時，應以裁定定期通知檢
    察官補正，逾期未補正者，得以裁定駁回起訴，刑事訴訟法
    第161 條第1 項、第2 項定有明文。
四、原裁定關於被告甲○○部分，於第一次審判期日前，審查檢
    察官聲請意旨及全案證據資料，認檢察官所提有關被告甲○
    ○警詢之供述證據，依客觀之論理與經驗法則，從形式上審
    查，顯不足認定被告甲○○有成立犯罪之可能，裁定通知起
    訴檢察官應於30日內補正，該裁定於99年3月3日送達於檢察
    官，有送達證書在卷可稽，其補正之通知，依首揭說明，尚
    難認為無理由，檢察官既逾期未補正亦未為任何說明，原審
    依法裁定公訴駁回，於法尚無違誤，檢察官提起抗告並未舉
    出任何新事證以資證明被告甲○○顯有幫助詐欺之犯行，抗
    告並無理由，應由本院將原裁定關於甲○○部分予以駁回。
五、另原裁定就被告乙○○部分裁定駁回檢察官所提之聲請簡易
    判決處刑，固非無見，惟查：
  (一)檢察官對被告犯罪事實應負舉證責任，並指出證明之方法，
    係指檢察官除應就被告之犯罪事實負提出證據之責任外，並
    應負說服之責任，使法官確信被告犯罪構成事實之存在。而
    法院於第一次審判期日前，審查檢察官起訴或移送併辦意旨
    及全案卷證資料，依客觀之論理與經驗法則，從形式上審查
    ，即可判斷被告顯無成立犯罪之可能者，例如：1.起訴書證
    據及所犯法條欄所記載之證據明顯與卷證資料不符，檢察官
    又未提出其他證據可資證明被告犯罪；2.僅以被告或共犯之
    自白或告訴人之指訴，或被害人之陳述為唯一之證據即行起
    訴；3.以證人與實際經驗無關之個人意見或臆測之詞等顯然
    無證據能力之資料（有無證據能力不明或尚有爭議，即非顯
    然）作為起訴證據，又別無其他證據足資證明被告成立犯罪
    ；4.檢察官所指出之證明方法過於空泛，如僅稱有證物若干
    箱或帳冊若干本為憑，至於該證物或帳冊之具體內容為何，
    均未經說明；5.相關事證未經鑑定或勘驗，如扣案物是否為
    毒品、被告尿液有無毒物反應、竊佔土地坐落何處等，苟未
    經鑑定或勘驗，顯不足以認定被告有成立犯罪可能等情形。
    檢察官提出之證據及指出之證明方法，從形式上觀察，已有
    相當之證據，嗣後被告或其辯護人對證據之證明力有所爭執
    ，而已經過相當時日之調查，縱調查之結果，認檢察官之舉
    證不足以證明被告犯罪時，即非所謂「顯」不足以認定被告
    有成立犯罪可能之情形，此際，法院應以實體判決終結訴訟
    ，不宜以裁定駁回檢察官之起訴。法院辦理刑事案件應行注
    意事項第95項著有明文。
  (二)查本件詐欺集團成員游仁傑於97年11月12日8時41分許，有
    以0000000000行動電話號碼撥打同為詐欺集團成員曾學義使
    用之00000000000行動電話號碼，聯絡有關詐騙款項之收取
    、分配事項等情，業經游仁傑於警詢中陳述明確，並有通訊
    監察譯文在卷可稽（見偵字第5112號卷(一)第29頁、第101頁
    ），足認該0000000000行動電話號碼業供該詐欺集團成員相
    互聯繫之用，而刑事訴訟法第161條第2項既規定「顯」不足
    認定被告有成立犯罪之可能時，始應裁定定期補正，則檢察
    官就被告乙○○涉犯之犯罪事實，已指明前揭證據資料，前
    述證據證明力如何？或屬有所爭執，惟不能謂檢察官所提出
    之證據顯不足以認定被告乙○○有成立幫助詐欺罪之可能，
    原審以檢察官指出之證明方法顯不足以認定被告乙○○有成
    立犯罪之可能裁定駁回檢察官所提之公訴，容有未洽。檢察
    官提起抗告，指摘原審此部分裁定不當，非無理由，應由本
    院將原裁定關於乙○○部分撤銷，發回原審法院更為妥適之
    處理。
據上論結，應依刑事訴訟法第412條、第413條，裁定如主文。
中    華    民    國    99    年    6     月    18    日
                  刑事第十二庭審判長法  官  蔡永昌
                                    法  官  蔡新毅
                                    法  官  吳啟民
以上正本證明與原本無異。
不得再抗告。
                                    書記官  顧正榕
中    華    民    國    99    年    6     月    18    日

司法院資訊處製作；財團法人民間司法改革基金會備份。
